【裁判字號】    89,台上,1806
【裁判日期】    890413
【裁判案由】    竊盜
【裁判全文】
最高法院刑事判決                              八十九年度台上字第一八○六號
    上訴人  台灣高等法院檢察署檢察官
    被  告  甲○○
右上訴人因被告竊盜案件，不服台灣高等法院中華民國八十八年九月二十九日第二審
更審判決（八十八年度重上更(四)字第一四四號，起訴案號：台灣士林地方法院檢察署
八十四年度偵字第六六九七號），提起上訴，本院判決如左：
    主  文
原判決撤銷，發回台灣高等法院。
    理  由
本件原判決撤銷第一審科刑判決，改判論處被告甲○○連續結夥三人以上，攜帶兇器
，毀越安全設備，於夜間侵入住宅竊盜，累犯罪刑，固非無見。
惟查：(一)第二審法院得不待被告之陳述逕行判決者，以被告經合法傳喚無正當之理由
不到庭者為限，刑事訴訟法第三百七十一條定有明文。本件被告因竊盜案件，原審法
院指定於民國八十八年九月十五日上午九時四十分審判之傳票，固於八十八年八月二
十四日送達被告住所由被告之嫂代收，然被告自審判期日前之八十八年八月二十七日
起，即因另案在台灣台北監獄執行中，迄本件審理期間，仍在該監獄執行，有在監或
出監受刑人資料查詢表附卷（本院卷）可憑。原審法院既未於審判期日前，將應送達
於被告之審判期日傳票囑託該監所長官送達，亦未於審判期日提解被告到庭審理，則
被告未於審判期日到庭應訊，即不能謂無正當理由。原審不察，竟不待其陳述，逕行
判決，顯屬違法。(二)審判期日之訴訟程序專以審判筆錄為證。又第二審審判長依刑事
訴訟法第九十四條訊問被告後，應命上訴人陳述上訴之要旨，同法第四十七條、第三
百六十五條分別定有明文。本件原審法院於公開審判時，並無命上訴人即檢察官陳述
上訴要旨之記載，檢察官亦未自行陳述，致無從查明其上訴之範圍，揆諸上開說明，
其所踐行之程序顯不合法，基此所為之判決，自屬違背法令。(三)按十八歲以上之竊盜
犯、贓物犯有犯罪之習慣者，得於刑之執行前，令入勞動場所強制工作，竊盜犯贓物
犯保安處分條例第三條第一項第一款定有明文。本件被告自八十四年五月間起至同年
十一月間止，短短七個月內，先後竊盜達三十三次之多，核其所為，似有犯罪之習慣
，原判決未依上開規定諭知被告於刑之執行前，令入勞動場所強制工作，要難謂為適
法。(四)按供犯罪所用之物，以屬於犯人者為限，得沒收之，刑法第三十八條第一項第
二款、第三項前段定有明文。被告於偵查及原審分別供稱：「電鑽是以前房主的，其
他是我們這些人共有」「這些工具（包括電鑽）不是我的」（見八十四年度偵字第一
○四四○影印卷第四十四頁背面、原審重上更(三)字第一五四號卷第十七頁背面）。足
見被告始終否認扣案之電鑽為其自己或其他共犯所有，乃原判決竟於理由三內謂「至
扣案之電鑽一只……為被告所有供犯罪所用之物，經其供明在卷，爰併宣告沒收」，
自有違誤。檢察官上訴意旨指摘原判決不當，非無理由，應認原判決仍有發回更審之
原因。至原判決不另諭知無罪部分，基於審判不可分原則應併予發回。又原判決附表
(一)之連續犯行，並未按犯罪時間先後記載，亦有未妥，案經發回，應併注意及之。又
本件雖屬刑事訴訟法第三百七十六條第二款所列之案件，惟於修正刑事訴訟法施行前
原得上訴於第三審法院，且已繫屬於法院，依刑事訴訟法施行法第五條第一項規定，
仍應依施行前之法定程序終結之，附此明。
據上論結，應依刑事訴訟法第三百九十七條、第四百零一條，判決如主文。
中      華      民      國    八十九    年      四      月      十三    日
                              最高法院刑事第三庭
                                  審判長法官  陳  錫  奎
                                        法官  洪  清  江
                                        法官  吳  昆  仁
                                        法官  李  伯  道
                                        法官  陳  世  雄
      右正本證明與原本無異
                                              書  記  官
中      華      民      國    八十九    年      四      月      十九    日


司法院資訊處製作；財團法人民間司法改革基金會備份。
